臺灣高等法院高雄分院刑事裁定
111年度聲字第1508號
聲  請  人  
即  被  告  鄭雅齡



選任辯護人  王品懿律師
            文聞律師
            雲惠鈴律師
上列聲請人因毒品危害防制條例等案件（111年度上訴字第1034
號），聲請解除限制出境出海，本院裁定如下：
    主  文
聲請駁回。
    理  由
一、聲請意旨略以：聲請人即被告鄭雅齡（下稱被告）經原審裁
    定具保新臺幣（下同）80萬元後，均有如期出庭，且被告有
    固定住居所、全部資產及家人都在臺灣，並無潛逃出國之能
    力，且目前全球流行肺炎疫情，被告並無出逃海外之動機。
    另因適逢過年佳節，被告希望與家人出國旅遊，共享天倫，
    而本案審理期間已長，被告現已回歸正常生活並從事正當工
    作，亦與家人同住，已無限制被告限制出境（海）之必要。
    為此，聲請解除限制出境（海）等語。
二、按限制出境（海）處分，性質上屬於限制住居之一種，目的
    在防止被告逃亡，確保被告能於審判時到庭，以利刑事訴訟
    程序之進行，是考量限制出境（海）與否，應以訴訟進行及
    證據調查是否因此而受影響為其判斷依據。又限制住居、限
    制出境（海）僅在保全刑事偵查、審判、執行之順利進行，
    屬於刑事訴訟之保全程序，非為確定被告對於本案是否應負
    擔罪責與是否應科處刑罰之問題，故有關限制出境（海）之
    事由是否具備、是否具有限制出境（海）必要性之審酌，並
    無需如同本案有罪或無罪之判決，應採嚴格證明法則，將所
    有犯罪事實證明至「無合理懷疑之確信程度」，易言之，僅
    須依自由證明法則，對前揭要件事實證明至讓法院相信「很
    有可能如此」之程度即可。倘依卷內證據，被告犯罪嫌疑重
    大，確有出境（海）滯留他國不歸而逃亡之可能性存在，即
    足影響審判進行或刑罰執行，依法當得為必要之限制出境（
    海）強制處分，以確保被告到庭接受審判或執行。至被告是
    否有限制出境（海）之必要，而予以限制出境（海）之強制
    處分，以及限制出境（海）後其原因是否仍然存在，核屬事
    實認定問題，受訴法院自有依法認定裁量，並按訴訟進行程
    度及其他一切情狀，斟酌認定之權。　
三、經查：
  ㈠被告涉嫌違反毒品危害防制條例等案件，於偵查中經檢察官
    聲請羈押，經原審法院訊問後，認被告涉犯毒品危害防制條
    例第4條第2項運輸第二級毒品、懲治走私條例第2條第2項、
    第1項私運管制物品進口未遂罪嫌，所涉為最輕本刑5年以上
    有期徒刑之重罪，並有事實足認有逃亡、串證、滅證之虞，
    而有刑事訴訟法第101條第1項第1款至第3款所定之羈押原因
    及必要性，而於民國110年2月4日裁定羈押2月並禁止接見通
    信。嗣案經檢察官起訴，原審法院於110年3月31日訊問被告
    後，仍認被告涉犯運輸第二級毒品既遂、私運管制物品進口
    未遂罪之嫌疑重大，所犯為最輕本刑10年以上有期徒刑之重
    罪，若遭判刑確定，確有高度逃亡之可能，而有羈押之原因
    ，惟認若能以80萬元具保，則得免予羈押，爰命被告具保80
    萬元、定期向轄區派出所報到，並依刑事訴訟法第93條之6
    規定，自110年3月31日起限制出境（海）8月後停止羈押，
    另自110年11月30日起延長限制出境（海）8月至今。
  ㈡被告與同案被告張正隆等人共同籌劃以船舶自境外運輸毒品
    （被告主觀上認是第三級毒品愷他命）進入臺灣，並由共犯
    羅德增等人駕駛蒙古籍貨輪浙玉機998號（下稱「浙玉機」）
    ，於109年12月22日晚間至翌日凌晨間某時，在越南外海自
    不詳船隻上接運以34個包裝、每個包裝約20公斤重、總毛重
    約600多公斤之甲基安非他命後，往臺灣方向航行，預計在
    臺灣外海透過其他船舶輾轉將毒品運入臺灣境內，嗣經法務
    部調查局與大陸地區相關部門合作偵辦，於109年12月29日
    在南海海域攔獲，「浙玉機」船員將毒品丟包至海上，經打
    撈後扣得21包甲基安非他命（淨重405.606公斤），被告此
    部分所為，業經原審認定被告共同運輸第三級毒品，判處有
    期徒刑12年在案，檢察官及被告均不服原判決，提起上訴，
    現由本院審理中。
  ㈢被告以上訴狀表明就原審認定之犯罪事實坦白承認，並有證
    人即同案被告張正隆、陳健男、葉建廷之陳述、共犯吳佳毅
    、陳文章、陳錦智接受大陸地區公安詢問之陳述、原判決所
    載相關書證及扣案甲基安非他命可參，足認被告涉犯運輸第
    三級毒品罪嫌確屬重大。本院審酌被告涉犯為最輕本刑7年
    以上有期徒刑之罪，更已遭原審判處有期徒刑12年，罪責甚
    重，而趨吉避凶、脫免刑責、不甘受罰乃基本人性，是重罪
    本常伴有逃亡之高度可能性，且被告在本案居於為貨主即真
    實姓名年籍不詳綽號「漢哥」出面安排船舶運輸之主導角色
    ，同案被告張正隆、陳健男、葉建廷均是直接或間接聽命於
    被告，堪稱為本案主謀。綜觀全案卷證，本案毒品來自越南
    ，關於毒品種類、數量、價格等細節均是由貨主「漢哥」出
    面議定，足認「漢哥」不僅有走私大量毒品之鉅額財力，亦
    有與境外聯絡之人脈與管道，而被告又可直接與至今未到案
    之「漢哥」聯繫，在面對可能之重刑壓力之下，自有透過「
    漢哥」長期逃亡海外之動機及能力，自有事實足認有逃亡之
    虞。再者，被告自越南外海運輸之甲基安非他命高達34包，
    僅就扣案之其中21包鑑驗，淨重即多達405.606公斤，雖被
    告主觀上認定其等運輸者為愷他命，然無論是其認知之愷他
    命，或實際運輸之甲基安非他命，對社會危害均甚為重大，
    若未即時遭查獲，不無流入市面荼毒廣大國人之可能，對於
    社會治安、國家整體利益有嚴重影響，而本案尚未審理完結
    ，限制出境（海）已屬對基本權干預相對輕微之羈押替代手
    段，是就司法追訴之國家公益及社會安全法益，與被告入出
    國境自由之私益，兩相權衡後，認仍有限制被告出境（海）
    之必要性，尚與比例原則無違。
四、被告固以前述聲請意旨請求解除限制出境（海）。惟訴訟程
    序屬浮動之狀態，被告之心態隨時可能依訴訟進程、調查證
    據之結果或其他情事變更因素而變化，縱被告自原審諭知具
    保停止羈押後均遵期到庭，然難排除其在後續審理程序中潛
    逃境外不歸之高度可能性，此部分聲請意旨難以採認。況衡
    酌我國司法實務經驗，被告因具保或由殷實之人出具保證書
    而停止羈押後，於歷次偵審程序均遵期到庭，且於國內尚有
    家人，亦有固定住居所，卻仍不顧國內事業、財產及親人而
    棄保潛逃出境，致案件無法續行或執行之情事者，不乏案例
    。是縱本案被告所稱有固定住居所、全部資產及家人都在臺
    灣等節屬實，仍無從完全排除被告有棄保潛逃出境之可能性
    。至被告主張欲趁過年時節與家人出國旅遊乙節，難認屬有
    出境必要或急迫性之事由，自難以此為解除限制出境（海）
    之理由。
五、綜上，基於保全刑事追訴或執行、確保審判程序順利進行之
    目的，權衡本案訴訟進行程度及比例原則，認現階段仍有限
    制被告出境（海）之原因及必要性。被告執前詞請求解除限
    制出境（海）云云，為無理由，應予駁回。
據上論斷，依刑事訴訟法第220條，裁定如主文。
中　　華　　民　　國　　111 　年　　12　　月　　12　　日
　　　　　　　    刑事第六庭    審判長法　官　李政庭
 　　　　　　　　                     法　官  施柏宏
 　　　　　　　　                     法　官  毛妍懿
以上正本證明與原本無異。
如不服本裁定應於送達後5日內向本院提出抗告狀。
中　　華　　民　　國　　111 　年　　12　　月　　13　　日
　　　　　　　　　　　　　　　　　　　書記官　黃璽儒